【裁判字號】    95,訴,154
【裁判日期】    950920
【裁判案由】    違反槍砲彈藥刀械管制條例等
【裁判全文】
臺灣宜蘭地方法院刑事判決               95年度訴字第154號
公  訴  人  臺灣宜蘭地方法院檢察署檢察官
被      告  乙○○
選任辯護人  吳文升律師
被      告  丙○○
            甲○○
上列被告因違反槍砲彈藥刀械管制條例等案件，經檢察官提起公
訴（94年度偵字第3217號），本院判決如下：
    主  文
乙○○未經許可，持有可發射子彈具有殺傷力之土造長槍，處有
期徒刑壹年陸月，併科罰金新台幣參萬元，罰金如易服勞役，以
新台幣壹仟元折算壹日。扣案之土造長槍（槍枝管制編號000000
0000號）壹支、底火貳拾肆顆及鋼珠拾壹顆均沒收；又共同連續
攜帶兇器竊盜，處有期徒刑捌月。破壞鉗及油壓剪各壹支均沒收
。應執行有期徒刑貳年，緩刑伍年。扣案之土造長槍（槍枝管制
編號0000000000號）壹支、底火貳拾肆顆及鋼珠拾壹顆、破壞鉗
及油壓剪各壹支均沒收。
丙○○共同連續攜帶兇器竊盜，處有期徒刑捌月。緩刑肆年。破
壞鉗及油壓剪各壹支均沒收。
甲○○連續故買贓物，處有期徒刑肆月，如易科罰金，以銀元參
佰元即新台幣玖佰元折算壹日。
    事  實
一、甲○○於94年間因犯竊盜案件，經本院於民國94年11月21日
    以94年度易字第124號判決判處有期徒刑6月，於95年8月9日
    縮刑期滿執行完畢（不構成累犯）。
二、乙○○於92年間某日，在宜蘭縣南澳鄉金洋村山上拾獲可發
    射子彈具有殺傷力之土造長槍1枝（槍枝管制編號000000000
    0 ），未經許可，即無故持有之，另自行購買底火及鋼珠，
    供己平日打獵飛鼠、山豬使用。
三、乙○○與丙○○基於意圖為自己不法所有之概括犯意，並基
    於共同犯意之聯絡，甲○○則基於故買贓物之概括犯意：
（一）於94年10月18日晚間11時許，由乙○○駕駛其所有車牌號
      碼 4506-KN號自用小貨車，搭載丙○○至宜蘭縣南澳鄉○○○○道，二人輪流持丙○○所有且客觀上足供兇器使用
      之破壞鉗及油壓剪各 1支，剪斷隧道內之電纜線，共同竊
      取臺灣鐵路管理局之電纜線，至翌日凌晨 2時許，共竊得
      電纜線共計約 382公斤得手，並將電纜線載運至宜蘭縣南
      澳鄉○○村○○路50號丙○○住處放置。甲○○明知前開
      電纜線，係丙○○與乙○○所竊取之贓物，仍於94年10月
      19日下午某時，在丙○○前開住處，以每公斤新臺幣（下
      同）22元或 25元不等之價格，向丙○○購買約382公斤，
      共支付丙○○8200元，丙○○即將變賣所得之4100元交付
      乙○○。
（二）於94年10月28日晚間11時許，乙○○又駕駛前開小貨車，
      車上有乙○○打獵後隨手放置於該小貨車駕駛座後之前揭
      土造長槍 1枝、底火24顆及鋼珠11顆，搭載丙○○再度前
      往宜蘭縣南澳鄉○○○○道，二人共同以同上之方法，竊
      取電纜線，至翌日凌晨4許，共竊得電纜線約750公斤後，
      將所竊得之電纜線搬運至小貨車上得手。於同日凌晨 4時
      許駛離舊觀音隧道之際，適甲○○駕駛自用小客車在隧道
      內，以每公斤25元之價格，向三名年籍姓名不詳之人購買
      該三人所竊取之電纜線共計約10公斤，並放置在其所駕駛
      之自用小客車內。因該小客車卡在隧道內無法動彈，甲○○在隧道內遇到乙○○與丙○○後，要求乙○○、丙○○
      幫忙載運前所購買之贓物，並因見乙○○所駕駛之上開小
      貨車載有二人所竊取電纜線，又以每公斤22元之價格，向
      乙○○、丙○○二人購買，及提議將該小貨車上之電纜線
      載到宜蘭縣羅東鎮上變賣得款後再支付買賣價金。經乙○○、丙○○應允後，甲○○即將其故買之贓物電纜線10公
      斤搬運至該小貨車上，換由甲○○駕駛該小貨車，搭載丙○○及前揭電纜線合計約 760公斤，乙○○則在隧道口下
      車。嗣於94年10月29日上午 8時許，甲○○駕駛該小貨車
      行經宜蘭縣冬山鄉○○路89巷 6號前時，為警當場查獲，
      並在該小貨車上起出前揭電纜線共計 760公斤及上述土造
      長槍1枝、底火24顆及鋼珠11顆扣案。
三、案經宜蘭縣警察局羅東分局報請台灣宜蘭地方法院檢察署檢
    察官偵查起訴。
    理  由
一、被告乙○○及其辯護人、被告丙○○與被告甲○○對於公訴
    人所提出之證據，其證據能力均不爭執，合先敘明。
二、被告乙○○於警訊、偵查及本院審理時均對其持有上開槍枝
    之犯行自白不諱，且有上開槍枝1枝（槍枝管制編號0000000
    000號）、底火 24顆及鋼珠11顆扣案可證。又上開槍枝經送
    內政部警政署刑事警察局鑑定，經以性能檢驗法檢驗，認係
    由具擊發機構之木質槍身及金屬槍管結合而成之土造長槍，
    以打擊槍管底部底火（藥）引爆槍管內火藥為發射動力，機
    械性能良好，可供發射彈丸使用，認具殺傷力，有該局94年
    11月24日刑鑑字第0940174542號槍彈鑑定書在卷可參。又該
    槍枝經裝填口徑0.27吋建築工業用彈（作為底火及發射火藥
    ）及直徑約 8.0mm重2.04之鋼珠（作為發射體），經試射結
    果，測得鋼珠發射速度為534公尺／秒，計算其動能為290.8
    4焦耳，單位面積動能為 578.65焦耳／平方公分。該局對活
    豬作射擊測試結果，彈丸單位面積動能達24焦耳／平方公分
    ，則足以穿入豬隻皮肉層。依日本科學警察研究所之研究結
    果，彈丸單位面積動能達20焦耳／平方公分則足以穿入人體
    皮肉層，有該局95年7月21日刑鑑字第 0950089427號函在卷
    可參，是上開槍枝確有殺傷力。又被告乙○○雖為原住民，
    惟伊持有上開槍枝並未申請許可，此為被告乙○○所自承。
    且槍砲彈藥刀械管制條例第20條所稱之「原住民自製獵槍」
    ，係指原住民傳統習慣專供捕獵維生之生活工具，由申請人
    自行獨力製造或與非以營利為目的之原住民在警察分局核准
    之報備地點協力製造完成，以逐次由槍口裝填黑色火藥於槍
    管內，以打擊底火或他法引爆，將填充之射出物射出，非使
    用具有彈頭、彈殼及火藥之子彈者而言；「射出物」係指供
    自製獵槍引爆槍管內火藥後發射之用，填充於槍管內，遠小
    於槍管內徑之固體物，如玻璃碎片、金屬顆粒等，且不含具
    有彈頭、彈殼及火藥之子彈而言。被告乙○○所持有之上開
    槍枝，係以打擊槍管底火（藥）引爆槍管內火藥為發射動力
    ，可供發射彈丸使用，認兼具發射子彈及引爆槍管內裝填之
    黑色火藥，將填充之射出物射出之功能，與前開「原住民自
    製獵槍」單純「以逐次由槍口裝填黑色火藥於槍管內，以打
    擊底火或他法引爆，將填充之射出物射出，非使用具有彈頭
    、彈殼及火藥之子彈」者有別，亦有內政部95年 3月22日內
    授警字第0950870374號函在卷可參。是被告乙○○之辯護人
    辯稱被告乙○○持有本案槍枝仍應有槍砲彈藥刀械管制條例
    第20條第 1項之適用云云，亦不足採。事證明確，被告乙○○持有可發射子彈具有殺傷力槍枝之犯行應堪認定。
二、被告乙○○、丙○○、甲○○對於上開竊盜及故買贓物之犯
    行，均坦承不諱，且有證人即鐵路局電務段和平電務分駐所
    員工丁○○於警詢之證述可參，復有電纜線 760公斤之贓物
    認領保管單 1紙可資佐憑，另有被告丙○○供承為其所有供
    竊盜所用之扣案油壓剪 1支可證，事證明確，被告三人此部
    分犯行亦堪認定。
三、被告三人行為後，刑法業於94年 2月2日修正公布，於95年7
    月1日施行。依修正後之刑法第2條第 1項規定「行為後法律
    有變更者，適用行為時之法律。但行為後之法律有利於行為
    人者，適用最有利於行為人之法律」。該條係規範行為後法
    律變更所生新舊法比較適用之準據法，其本身無關行為可罰
    性要件之變更，是於刑法修正施行後，應適用該條之規定，
    為「從舊從新」之比較。又該條所稱「法律有變更」，指行
    為時與裁判時之刑罰法律，關於刑罰權規範事項（特別指刑
    罰權形成規範、成罪規範、科刑規範）互有不同內容之規範
    而言。再於比較時應就罪刑有關之共犯、未遂犯、想像競合
    犯、牽連犯、連續犯、結合犯以及累犯加重、自首減輕暨其
    他法定加減原因（如身分加減）與加減比例等一切情形，本
    於統一性及整體性原則，綜其全部罪刑之結果而為比較。本
    件關於新舊法比較適用之說明如下：
（一）本件被告甲○○行為時之刑法第349條第2項所規定之罰金
      本刑，依罰金罰鍰提高標準條例第 1條前段之規定，提高
      10倍，再換算為新臺幣，與修正後同法條所規定之罰金本
      刑，依刑法施行法第1條之1之規定，變更其單位為新臺幣
      並提高30倍，其結果並無不同。是修正後之規定並未較有
      利於被告甲○○。
（二）又刑法349條第2項及槍砲彈藥刀械管制條例第8條第4項均
      定有罰金刑。罰金刑之下限，依修正前刑法第33條第 5款
      規定：「主刑之種類如左：五、罰金，一元以上。」換算
      成新台幣為3元，修正後刑法第33第5款規定為：「主刑之
      種類如下：五、罰金，新台幣一千元以上，以百元計算之
      。」是依修正後刑法第33條第 5款規定，就罰金刑之下限
      有所提高。
（三）被告三人行為時，刑法56條規定：「連續數行為而犯同一
      之罪名者，以一罪論。但得加重其刑至二分之一。」惟該
      條業已修正公布刪除，則連續數行為而犯同一之罪名者，
      屬於數罪併罰，得定數罪刑合併之刑期以下之刑。此刪除
      雖非犯罪構成要件之變更，但顯已影響被告三人刑罰之法
      律效果，自屬法律有變更，比較新、舊法結果，修正後之
      規定並未較有利於被告三人。
（四）被告甲○○於行為時之刑法第41條第 1項前段規定：「犯
      最重本刑為五年以下有期徒刑以下之刑之罪，而受六個月
      以下有期徒刑或拘役之宣告，因身體、教育、職業、家庭
      之關係或其他正當事由，執行顯有困難者，得以一元以上
      三元以下折算一日，易科罰金。」又被告甲○○於行為時
      之易科罰金折算標準，修正前罰金罰鍰提高標準條例第 2
      條前段（現已刪除）規定，就其原定數額提高為 100倍折
      算 1日，則本件被告甲○○於行為時之易科罰金折算標準
      ，應以銀元300元折算1日，經折算為新臺幣後，應以新臺
      幣900元折算為1日。惟95年7月1日修正公布施行之刑法第
      41條第 1項前段則規定：「犯最重本刑為五年以下有期徒
      刑以下之刑之罪，而受六個月以下有期徒刑或拘役之宣告
      者，得以新臺幣一千元、二千元或三千元折算一日，易科
      罰金。」比較修正前後之易科罰金折算標準，修正後之規
      定，並非較有利於被告甲○○。
（五）被告乙○○行為後，刑法第59條業於94年1月7日修正公布
      ，並於95年7月1日施行，新修正刑法第59條規定，係法院
      就刑之裁量審認標準見解之明文化，非屬法律之變更，亦
      不生新舊法比較適用問題（最高法院95年第 8次刑事庭會
      議決議參照）。
（六）被告乙○○、丙○○行為時之刑法第74條第1款規定：「
      受二年以下有期徒刑、拘役或罰金之宣告，而有左列情形
      之一，認為以暫不執行為適當者，得宣告二年以上五年以
      下之緩刑，其期間自裁判確定之日起算：一、未曾受有期
      徒刑以上刑之宣告者。」惟該條於95年7月1日修正公布施
      行後，已改為「受二年以下有期徒刑、拘役或罰金之宣告
      ，而有下列情形之一，認以暫不執行為適當者，得宣告二
      年以上五年以下之緩刑，其期間自裁判確定之日起算：一
      、未曾因故意犯罪受有期徒刑以上刑之宣告者。」比較修
      正前後之規定，修正後之規定並非較有利於被告乙○○、
      丙○○。
（七）被告乙○○於犯罪時，刑法第42條第 2項前段規定：「易
      服勞役以1元以上3元以下折算一日。」又被告乙○○行為
      時之易服勞役折算標準，業據修正前罰金罰鍰提高標準條
      例第 2條前段規定，就其原定數額提高為100倍折算1日，
      則本件被告行為時之易服勞役折算標準，應以銀元 300元
      折算1日，即新台幣 900元折算1日。惟95年7月1日修正公
      布施行之刑法第42條第 3項前段規定：「易服勞役以新台
      幣一仟元、二仟元或三仟元折算一日。」比較修正前後之
      易服勞役折算標準，以修正後之規定，較有利於被告乙○○。
（八）本件綜合上揭新舊刑法比較之結果，並本於統一性及整體
      性原則，關於被告三人所犯刑法之罪，新修正之刑法並未
      較有利於被告三人，爰一體適用修正前之刑法；關於被告
      乙○○所犯槍砲彈藥刀械管制條例之罪，因易服勞役之折
      算標準依修正後刑法第42條第 3項之規定已有提高，且此
      部分對被告乙○○之影響較大，基於法律整體適用，不容
      割裂之原則，均自應一體適用被告乙○○行為後之法律，
      予以論處。至於定應執行刑部分，被告乙○○行為時之刑
      法第51條規定：「數罪併罰，分別宣告其罪之刑，依左列
      各款定其應執行者：」其中第 5款規定：「宣告多數有期
      徒刑者，於各刑中之最長期以上，各刑合併之刑期以下，
      定其刑期。但不得逾20年。」惟95年7月1日修正公布施行
      之刑法第51條第 5款則規定：「宣告多數有期徒刑者，於
      各刑中之最長期以上，各刑合併之刑期以下，定其刑期。
      但不得逾30年。」比較結果，修正後刑法並非較有利於被
      告乙○○，依刑法第2條第1項前段之規定，仍應依修正前
      刑法，定其應執行之刑。
三、核被告乙○○所為，係犯槍砲彈藥刀械管制條例第8條第4項
    之持有具殺傷力槍枝罪及刑法第321條第1項第 3款之攜帶兇
    器竊盜罪；被告丙○○所為，係犯刑法第321條第 1項第3款
    之攜帶兇器竊盜罪；被告甲○○所為，係犯刑法第349條第2
    項故買贓物罪。被告乙○○與被告丙○○就二次攜帶兇器竊
    盜部分，有犯意聯絡，行為分擔，均為共同正犯。被告乙○○與丙○○所為二次攜帶兇器竊盜、被告甲○○所為三次故
    買贓物之罪，均時間緊接，所犯罪名相同，顯係出於概括之
    犯意為之，均為連續犯，依修正前刑法第56條之規定以一罪
    論，並加重其刑。被告乙○○所犯違反槍砲彈藥刀械管制條
    例罪與連續攜帶兇器竊盜罪間，犯意各別，行為互殊，應予
    分論併罰。爰審酌被告三人年輕力壯、四肢健全，不思努力
    工作賺取所需，反以竊盜、故買贓物手段侵害他人財產權、
    且被告乙○○、丙○○持器具剪斷電纜之竊盜手段情節非輕
    ，對被害人臺灣鐵路管理局造成之損害亦大，惟被告三人生
    活狀況、智識程度均不佳，且犯罪後坦承犯行，頗有悔意，
    態度良好，暨被告乙○○本係原住民，因智識程度較低，誤
    認係持有原住民自製獵槍而罹重典，且持有槍枝達二年許期
    間僅使用該槍枝打獵維生，並無為其他不法用途，其犯罪情
    狀尚堪憫恕，縱處以最低之有期徒刑 3年，亦嫌過重，爰依
    刑法第59條之規定酌減其刑，而分別就被告三人量處如主文
    所示之刑，及諭知易科罰金及易服勞役之折算標準。又被告
    乙○○雖持有槍枝及連續竊盜、被告陳啟文亦為連續竊盜之
    犯行，情節均非輕，惟被告乙○○、丙○○前均未曾受有期
    徒刑以上刑之宣告，有台灣高等法院被告前案紀錄表在卷可
    憑，素行尚稱良好，茲因一時失慮而罹刑典，經此偵審程序
    應已知警惕，而無再犯之虞，且被告乙○○、丙○○均家境
    貧窮，因飢寒而起盜心，另被告乙○○有父、母、配偶及四
    名子女均賴伊維生，有證人范守臣於本院審理時之證述可參
    ，是本院審酌上情，認對被告乙○○、丙○○渠所宣告之刑
    以暫不執行為適當，爰就被告乙○○、丙○○分別宣告緩刑
    5年、4年，以勵自新。扣案之土造長槍 1枝，為違禁物，依
    刑法第38條第1項第1款宣告沒收。另扣案底火24顆及鋼珠11
    顆，為供上開槍枝所用，依刑法第38條第1項第2款之規定均
    沒收。油壓剪與破壞剪各 1支，係屬被告丙○○所有，且供
    被告乙○○、丙○○竊取電纜線所用，而該破壞剪 1支雖未
    扣案，然無證據證明已滅失，均依修正前刑法第38條第 1項
    第2款之規定宣告沒收。
據上論斷，應依刑事訴訟法第299條第1項前段，槍砲彈藥刀械管
制條例第8條第4項，修正前刑法第11條、刑法第2條第1項、修正
前刑法第28條、修正前刑法第56條、刑法第321條第 1項第3款、
修正前第349條第2項、刑法第59條、修正前刑法第41條第 1項、
刑法第42條第3項、修正前刑法第51條第5款、修正前刑法第74條
第1項、刑法第38條第1項第1、2款、修正前刑法第38條第1項第2
款，罰金罰鍰提高標準條例第 1條前段、修正前罰金罰鍰提高標
準條例第2條，現行法規所定貨幣單位折算新台幣條例第2條，判
決如主文。
本案經檢察官吳廣莉到庭執行職務
中    華    民    國    95    年    9     月    20    日
                  刑事第四庭   審判長法  官  林楨森
                                     法  官  蘇錦秀
                                     法  官  謝佩玲
以上正本證明與原本無異。
如不服本判決應於收受本判決後10日內向本院提出上訴書狀，其
未敘述上訴理由者，並得於提起上訴後10日內向本院補提理由書
狀 (均須按他造當事人之人數附繕本)「切勿逕送上級法院」。
                                     書記官  藍友隆
中    華    民    國    95    年    9     月    22    日
附錄法條：
槍砲彈藥刀械管制條例第8條第4項
未經許可，持有、寄藏或意圖販賣而陳列第1項所列槍枝者，處3
年以上10年以下有期徒刑，併科新臺幣700萬元以下罰金。
中華民國刑法第321條第1項第3款
犯竊盜罪而有左列情形之一者，處6月以上、5年以下有期徒刑：
三、攜帶兇器而犯之者。
中華民國刑法第349條第2項
搬運、寄藏、故買贓物或為牙保者，處5年以下有期徒刑、拘役
或科或併科1千元以下罰金。


司法院資訊處製作；財團法人民間司法改革基金會備份。
